【裁判字號】    98,訴,501
【裁判日期】    981229
【裁判案由】    損害賠償
【裁判全文】
臺灣彰化地方法院民事判決               98年度訴字第501號
原      告  丙○○○
被      告  甲○○
被      告  乙○○
上列被告因詐欺案件請求損害賠償事件，原告提起刑事附帶民事
訴訟（97年度附民字第113 號），經本院刑事庭裁定移送前來，
業經本院於民國98年12月15日言詞辯論終結，茲判決如下：
    主  文
被告等應連帶給付原告新台幣壹佰壹拾萬元及被告甲○○自民國
97年9 月12日起，被告乙○○自民國97年8 月27日起均至清償日
止按年息百分之五計算之利息。
    事實及理由
一、原告起訴主張略以：被告等自民國（下同）96年9 月起，與
    自稱「林育德」（真實姓名年籍不詳）之成年男子及其他真
    實姓名年籍不詳之人，共同組成詐欺犯罪集團，渠等共同基
    於不法所有之犯意聯絡，由「林育德」及其他詐欺犯罪集團
    成員負責撥打電話詐騙被害人，再由被告甲○○、乙○○等
    二人及訴外人林家任擔任「車手」，負責領取詐騙款項，於
    96 年9月20日上午9 時30分許，原告接到詐騙集團成員電話
    ，先由不詳男子稱為台北警察大隊人員，並佯稱「其帳戶遭
    人盜用，作為詐騙集團人頭帳戶，需將帳戶內金額提出來作
    為中央存保，過10分鐘後，會有一名女性書記官與其聯絡」
    等語，過10分鐘後，一名不詳女子即撥打電話給原告，佯稱
    「其為台北的書記官，要求丙○○○自帳戶內提領新台幣(
    下同)110萬元現金，依指示前往指定地點，將現金交付予便
    衣警察」等語，致使原告陷於錯誤而於同日上午10時許，前
    往該名女子指定之地點即彰化縣溪湖鎮○○路○ 段101 號旁
    ，將其自帳戶內提領之110 萬元現金交付予2 名不詳男子，
    被告犯行業經提起公訴，爰依民法第184 條及第185 條請求
    損害賠償，求為判決如主文所示等語。
二、被告則以：
  (一)被告甲○○稱：原告請求110 萬元部分，我沒有參與，且不
    知情，與我無關等語置辯。
  (二)被告乙○○對於本院97年度易字第1478號詐欺全部案卷表示
    無意見。
三、經查：本件原告主張之事實，業據台灣高等法院台中分院刑
    事庭判決被告乙○○因犯共同犯詐欺取財罪，累犯，處有期
    徒刑壹年玖月，另一被告甲○○因共同犯詐欺取財罪，累犯
    ，處有期徒刑壹年陸月。並經本院依職權調取本院97年度易
    字第1479號及台灣高等法院台中分院98年度上易字第1030號
    刑事案件全卷核閱屬實。審酌上開各刑事判決，事實審法院
    均已於理由欄內詳敘認定被告犯罪事實之依據及憑以認定之
    理由，並對被告於審理時否認犯罪之辯詞如何不予採信等節
    ，均已依據卷內資料予以指駁及說明，復經上訴台灣高等法
    院台中分院判決確定(98 年度上易字第1030號) ，認定被告
    2 人於96年9 月20日前已加入本案詐欺集團，就該集團所為
    知情而分工參與之，被告2 人與本案詐騙集團成員間有共同
    詐欺取財之犯意聯絡與行為分擔甚明，雖未親身領取該110
    萬元，仍應負共犯刑責，其認事用法均屬有據，本院於審理
    民事損害賠償事件時，自得作為認定事實之依據。故被告於
    本院審理時，猶執上開刑事案件中所為之相同辯詞否認有對
    原告詐欺取財110 萬元部分之不法行為，自不足採信。從而
    ，原告此部分主張之事實，堪認為真實。
四、按因故意或過失，不法侵害他人之權利者，負損害賠償責任
    。故意以背於善良風俗之方法，加損害於他人者亦同。數人
    共同不法侵害他人之權利者，連帶負損害賠償責任；不能知
    其中孰為加害人者，亦同。民法第184 條第1 項及第185 條
    第1項 分別定有明文。查本件被告業經刑事判決認定係共同
    犯詐欺取財罪並判刑在案，當屬前開法條中所謂不法侵害他
    人權利之行為人，自應負損害賠償責任。從而，原告依據侵
    權行為損害賠償之法則，請求被告連帶給付其財產上之損害
    110 萬元及自起訴狀繕本送達翌日起即被告甲○○自97年9
    月12日起，被告乙○○自97年8 月27日起均至清償日止，按
    年息百分之五計算之利息，洵屬於法有據，應予准許。
五、本件為附帶民事訴訟，毋須繳納裁判費，且兩造於訴訟程序
    中，亦無其他訴訟費用之支出，爰不併為訴訟費用之諭知。
六、結論：本件原告之訴，有理由，並依民事訴訟法第79條、第
    85條第2 項，判決如主文。
中    華    民    國    98    年    12    月    29    日
                  民事第二庭    法  官  李言孫
以上正本係照原本作成。
如對本判決上訴，須於判決送達後20日內向本院提出上訴狀。
中    華    民    國    98    年    12    月    29    日
                                書記官  施惠卿
6

司法院資訊處製作；財團法人民間司法改革基金會備份。
